【裁判字號】    99,護,18
【裁判日期】    990524
【裁判案由】    繼續安置
【裁判全文】
臺灣臺東地方法院民事裁定                99年度護字第18號
聲  請  人  臺東縣政府
法定代理人  甲○○
受安置人    乙○○
上列受安置人經聲請人聲請繼續安置事件，本院裁定如下：
    主  文
准將受安置人乙○○（男，民國○○○年○月○○○日生，身分
證統一編號：Ｚ000000000號）自民國九十九年五月十
七日下午六時起繼續安置個月。
聲請程序費用新臺幣壹仟元由聲請人負擔。
    理  由
一、按對身心障礙者不得有下列行為：遺棄、身心虐待、限制其
    自由、留置無生活自理能力之身心障礙者於易發生危險或傷
    害之環境、利用身心障礙者行乞或供人參觀、強迫或誘騙身
    心障礙者結婚或其他對身心障礙者或利用身心障礙者為犯罪
    或不正當之行為。身心障礙者遭受第75條各款情形之一者，
    情況危急非立即給予保護、安置或其他處置，其生命、身體
    或自由有立即之危險或有危險之虞者，直轄市、縣（市）主
    管機關應予緊急保護、安置或為其他必要之處置。第78條身
    心障礙者之緊急保護安置，不得超過七十二小時；非七十二
    小時以上之安置，不足以保護身心障礙者時，得聲請法院裁
    定繼續保護安置。繼續保護安置以三個月為限；必要時，得
    聲請法院裁定延長之。身心障礙者權益保障法第75條、第78
    條第1項、第80條第1項分別定有明文。
二、聲請意旨略以：聲請人於民國99年5月14日接獲行政院衛生
    署臺東醫院社工員通報，受安置人乙○○經家屬聯絡119送
    醫後置之不理，絲毫無處理受安置人醫藥費及安排離院之打
    算，嗣經該院社工員陳述及與家屬聯繫結果，始悉受安置人
    之家屬均無協助照顧之意願，受安置人之兄弟姐妹及子女亦
    不管受安置人死活，屢因無法忍受受安置人排洩物所生異味
    ，即撥打119將受安置人送醫，致受安置人時常流連於臺東
    縣境內各家醫院，而醫院又無人可協助照顧受安置人後續之
    生活事宜，該情況符合身心障礙者權益保護法第75條之遺棄
    行為，且情況危急非立即給予保護、安置，其生命、身體或
    自由有危險之虞，為維護及保障身心障礙者之權益，乃於99
    年5月14日下午6時予以緊急安置於安置處所（即財團法人臺
    東縣私立柏林老人養護中心）。又本件經聲請人所屬社工員
    至受安置人家中訪視，受安置人早年對妻兒不聞不問，其子
    女因而不願承認有如此父親，嗣受安置人年邁失業返回臺東
    ，無人願意接納受安置人，惟有投靠其兄，然受安置人之兄
    除年邁外，尚需照顧患有精神疾病之女兒，僅能提供住所，
    無暇顧及受安置人日常生活狀況，故每當受安置人有所病痛
    亦祇能通報119送醫處理，經聲請人評估短期內家屬不可能
    將受安置人接回照顧，預計將與家屬協調受安置人安置期間
    費用支付及後續照顧事宜，併消除彼此間之隔閡，俾利受安
    置人返家，故為保障受安置人之最佳利益，需為其安排適當
    之處所，使其接受適當照顧，若非以繼續安置，恐無法獲得
    適當之照顧，其生命、身體或自由恐有危險之虞，有繼續安
    置之必要，爰依身心障礙者權益保障法第80條規定，聲請繼
    續安置等語。
三、經查，聲請人主張之上開事實，業據提出99年5月14日緊急
    安置函、臺東縣政府個案報告及戶籍謄本各1份為憑，堪認
    屬實。又受安置人乙○○之子女均不願接納受安置人，其兄
    亦無暇顧及受安置人之日常生活狀況，屢次因受安置人病痛
    即通報119送醫處理，嗣便將受安置人遺棄於臺東縣境內各
    家醫院，本院為確保受安置人身心安全，基於身心障礙者之
    最佳利益，認非立即給予保護、安置，其生命、身體或自由
    有危險之虞，足認其未受適當之養育及照顧，且非受七十二
    小時以上之安置不足以保護之，是本件聲請與首開規定相符
    ，應予准許。
四、依非訟事件法第21條第1項前段，裁定如主文所示。
中    華    民    國    99    年    5     月    24    日
                    家事法庭法  官  康文毅
以上正本係照原本作成。
如對本裁定抗告，須於裁定送達後10日內，向本院提出抗告狀，
並應繳納抗告費新臺幣1,000元。
中    華    民    國    99    年    5     月    24    日
                            書記官  高美枝

司法院資訊處製作；財團法人民間司法改革基金會備份。
